【裁判字號】    98,訴,1316
【裁判日期】    980930
【裁判案由】    違反毒品危害防制條例
【裁判全文】
臺灣臺南地方法院刑事判決              98年度訴字第1150號
                                      98年度訴字第1316號
公  訴  人  臺灣臺南地方法院檢察署檢察官
被      告  乙○○
上列被告因違反毒品危害防制條例案件，經檢察官提起公訴（98
年度毒偵字第1606號）及追加起訴（98年度毒偵字第1735號），
被告於本院準備程序進行中，就被訴事實均為有罪之陳述，經本
院合議庭裁定均由受命法官獨任進行簡式審判程序，判決如下：
    主  文
乙○○施用第一級毒品，累犯，處有期徒刑玖月；又施用第一級
毒品，累犯，處有期徒刑玖月，扣案第一級毒品海洛因壹包（檢
驗前淨重零點零參公克、檢驗後淨重零點零壹柒公克），沒收銷
燬之；又施用第二級毒品，累犯，處有期徒刑伍月；又施用第二
級毒品，累犯，處有期徒刑伍月。應執行有期徒刑貳年，扣案第
一級毒品海洛因壹包（檢驗前淨重零點零參公克、檢驗後淨重零
點零壹柒公克），沒收銷燬之。
    事  實
一、乙○○前於民國89年間，因施用毒品案件，經臺灣屏東地方
    法院裁定送觀察、勒戒後，認無繼續施用毒品傾向，經臺灣
    屏東地方法院檢察署檢察官以89年度毒偵字第1195號為不起
    訴處分確定；嗣再因施用毒品等案件，經臺灣屏東地方法院
    裁定送觀察、勒戒後，認有繼續施用毒品傾向，令入戒治處
    所施以強制戒治並起訴，經臺灣屏東地方法院以89年度訴字
    第734號、90年度訴字第632號判處有期徒刑1年、1年2月確
    定，並接續執行，於93年3月15日假釋付保護管束期滿執行
    完畢，再於94年間，因施用毒品案件，經本院以94年度訴字
    第755號判處有期徒刑1年2月確定，甫於95年10月29日縮刑
    期滿執行完畢。詎其仍未戒除毒癮，竟分別基於施用第一級
    毒品海洛因之犯意，各於附表編號一、二所示犯罪時間、犯
    罪地點，以將海洛因摻入蒸餾水中用針筒注射之方式，施用
    第一級毒品海洛因共2次；復另分別基於施用第二級毒品甲
    基安非他命之犯意，各於附表編號三、四所示犯罪時間、犯
    罪地點，以將甲基安非他命置於玻璃球內加以燒烤而吸取其
    煙霧之方式，施用第二級毒品甲基安非他命共2次。嗣分別
    於如附表所示之時地為警盤查（查獲時地、查獲經過、扣案
    物品詳如附表所示），及採集乙○○尿液送驗而查獲。
二、案經臺南縣警察局新化分局報告臺灣臺南地方法院檢察署檢
    察官偵查起訴，及臺南市警察局第二分局報告臺灣臺南地方
    法院檢察署檢察官追加起訴。
    理  由
壹、程序方面：
    按本件被告所犯係死刑、無期徒刑、最輕本刑為3 年以上有
    期徒刑以外之罪，其於準備程序就前揭被訴事實為有罪之陳
    述，經受命法官告知簡式審判程序之旨，並聽取其與公訴人
    之意見後，本院認無不得或不宜改依簡式審判程序進行之處
    ，爰依刑事訴訟法第273 條之1 第1 項、第284 條之1 ，裁
    定本件由受命法官獨任進行簡式審判程序，合先敘明。
貳、實體方面：
一、訊據被告對於上揭犯罪事實坦承不諱，本院復審酌：
  (一)依毒品危害防制條例第20條、第23條規定，僅限於「初犯」
    及「5年後再犯」二種情形，始應先經觀察、勒戒或強制戒
    治程序，不能逕行起訴。但倘被告於5年內已再犯，經依法
    再為保安處分或追訴處罰者，縱其第三次（或第三次以上）
    施用毒品之時間，在初犯之保安處分執行完畢釋放5年以後
    ，即非屬「5年後再犯」之情形，且因前有「5年內再犯」情
    形，顯見其再犯率甚高，原實施之保安處分無法收其實效，
    毋庸仍予寬典處遇，而應依該條例第10條逕予刑罰制裁。查
    被告前曾於89年間，因施用毒品案件，經臺灣屏東地方法院
    裁定送觀察、勒戒後，認無繼續施用毒品傾向，經臺灣屏東
    地方法院檢察署檢察官以89年度毒偵字第1195號為不起訴處
    分確定；嗣再因施用毒品等案件，經臺灣屏東地方法院裁定
    送觀察、勒戒後，認有繼續施用毒品傾向，令入戒治處所施
    以強制戒治並起訴，經臺灣屏東地方法院以89年度訴字第73
    4號、90年度訴字第632號判處有期徒刑1年、1年2月確定，
    並接續執行，於93年3月15日假釋付保護管束期滿執行完畢
    ，再於94年間，因施用毒品案件，經本院以94年度訴字第75
    5號判處有期徒刑1年2月確定，甫於95年10月29日縮刑期滿
    執行完畢，有臺灣高等法院被告前案紀錄表附卷可稽。是被
    告既曾於前揭強制戒治處分執行完畢後5年內再犯上開施用
    毒品之罪，且經法院判處罪刑確定，顯見其再犯率甚高，原
    實施觀察、勒戒、強制戒治，已無法收其實效，而無5年戒
    斷期之存在，被告另犯本件施用第一級毒品海洛因、第二級
    毒品甲基安非他命犯行，依前揭說明，即無再施以觀察、勒
    戒及強制戒治之必要，而應依法追訴、審理。
  (二)次查，經警將被告於附表編號一、二時地遭查獲時所採集之
    尿液送驗結果，係呈嗎啡陽性反應，此有TRC檢體編號00000
    00號長榮大學確認報告、尿液檢體對照名冊、TRC檢體編號
    0000000號長榮大學確認報告、送驗尿液年籍對照表附卷可
    稽；將被告於附表編號三時地遭查獲時所採集之尿液送驗結
    果，係呈甲基安非他命陽性反應，此有TRC檢體編號0000000
    號長榮大學確認報告、尿液檢體對照名冊附卷可稽。至被告
    於附表編號四時地遭查獲時所採集之尿液送驗結果，固呈甲
    基安非他命陰性反應，然按「初步檢驗應採用免疫學分析方
    法。檢驗結果尿液檢體中濫用藥物或其代謝物之濃度在下列
    閾值以上者，應判定為陽性：一、安非他命類藥物：500ng/
    mL。」、「初步檢驗結果在閾值以上或有疑義之尿液檢體，
    應再以氣相層析質譜分析方法進行確認檢驗，若無適當氣相
    層析質譜分析方法者，得採用適當之液相層析質譜分析方法
    進行確認檢驗。確認檢驗結果在下列閾值以上者，應判定為
    陽性：一、安非他命類藥物：（一）安非他命：500 ng/mL
    。（二）甲基安非他命：甲基安非他命  500 ng/mL，且其
    代謝物安非他命之濃度在100 ng/mL以上。」、「司法案件
    之濫用藥物尿液，必要時得採用最低可定量濃度為閾值，不
    受第15條、第18條規定限制。」，濫用藥物尿液檢驗作業準
    則第15、18、20條分別定有明文；又按「尿液中甲基安非他
    命、安非他命檢驗濃度超過最低可定量濃度值，可確認該尿
    液含有甲基安非他命及其代謝物安非他命成分，可知被告曾
    使用甲基安非他命或可代謝成甲基安非他命之藥物。至確認
    報告判定該尿液為陰性，係依據行政院衛生署公布之『濫用
    藥物尿液檢驗作業準則』第18條確認檢驗之閾值規定。惟該
    準則第20條規定，司法案件之濫用藥物尿液，必要時得採最
    低可定量濃度為閾值，不受第15條、第18條規定限制」等情
    ，此有行政院衛生署管制藥品管理局93年7月20日管檢字第
    0930006616號函（見98年度毒偵字第1735號卷第12、13頁）
    附卷可憑；查被告該次為警採尿送驗結果，甲基安非他命濃
    度為512ng/ ml、安非他命濃度為70ng/ml，已超過最低可定
    量濃度30n g/ml，是依前揭說明，堪認被告確有於附表編號
    四所示犯罪時地為施用第二級毒品甲基安非他命犯行。
  (三)準此而論，被告應有在附表所示犯罪時地為施用第一級毒品
    海洛因、第二級毒品甲基安非他命之行為甚明。
二、查海洛因及甲基安非他命分屬毒品危害防制條例第2 條第2
    項第1 款所規定之第一級毒品及同條項第2 款所規定之第二
    級毒品，核被告如附表所示犯行，分別係犯毒品危害防制條
    例第10條第1項施用第一級毒品罪及同條例第10條第2項施用
    第二級毒品罪（詳如附表所犯法條欄）。被告持有第一、二
    級毒品，復分別進而施用，其持有毒品之低度行為，應分別
    為施用第一、二級毒品之高度行為所吸收，均不另論罪。被
    告所犯附表編號一至四之施用第一級毒品罪及施用第二級毒
    品罪之間，犯意各別，應分論併罰之。又被告有事實欄所列
    前揭犯罪前科紀錄，有臺灣高等法院被告前案紀錄表在卷可
    按，其受有期徒刑執行完畢，5年以內再故意犯本件如附表
    編號一至四所示有期徒刑以上之罪，均應依刑法第47條第1
    項規定，論以累犯，並加重其刑。
三、本院審酌被告施用毒品，足以戕害其身心，滋生其他犯罪，
    惡化治安，嚴重損及公益，且被告前曾犯施用毒品，業經法
    院判刑確定且執行完畢，竟於短期內再為本件施用毒品犯行
    ，顯見其不思悔改，自制力亦顯不佳；惟另考量被告於犯後
    即能坦承犯行，而其施用毒品行為於本質上係屬自我戕害行
    為，反社會性之程度應屬較低等一切情狀，酌情分別量處如
    主文所示之刑，並定其應執行之刑，以資懲儆。又於附表編
    號二所示查獲時地扣案之白色粉末1包（檢驗前淨重0.030公
    克，檢驗後0.017公克），經送鑑定結果，確為第一級毒品
    海洛因，此有高雄市立凱旋醫院98年8月18日高市凱醫驗字
    第10862號濫用藥物成品檢驗鑑定書附卷可稽，爰依毒品危
    害防制條例第18條第1項前段規定，併予宣告沒收銷燬之。
    至鑑驗耗用之第一級毒品海洛因既已滅失，自毋庸宣告沒收
    銷燬。
據上論斷，應依刑事訴訟法第273條之1第1項、第299條第1項前
段，毒品危害防制條例第10條第1項、第2項、第18條第1項前段
，刑法第11條、第47條第1項、第51條第5款，判決如主文。
本案經檢察官甲○○到庭執行職務。
中    華    民    國    98    年    9     月    30    日
                  刑事第六庭    法  官  郭瓊徽
以上正本證明與原本無異。
如不服本判決應於收受本判決後10日內向本院提出上訴書狀，並
應敘述具體理由。其未敘述上訴理由者，應於上訴期間屆滿後20
日內向本院補提理由書狀（均須按他造當事人之人數附繕本）「
切勿逕送上級法院」。
                                書記官  曾郁芳
中    華    民    國    98    年    10    月    1     日
附錄法條：
毒品危害防制條例第10條
施用第一級毒品者，處六月以上五年以下有期徒刑。
施用第二級毒品者，處三年以下有期徒刑。
附表
┌─────┬─────┬─────┬─────────┬────┬──────┐
│編     號 │犯罪時間  │犯罪地點  │查獲時地及查獲經過│所犯法條│所處刑度    │
│          │          │          │、扣案物品        │        │            │
├─────┼─────┼─────┼─────────┼────┼──────┤
│一、起訴部│98年7月2日│臺南縣仁德│嗣於98年7月3日凌晨│毒品危害│有期徒刑9月 │
│分（98年度│上午11時許│鄉保安車站│0時5分許，警方在臺│防制條例│            │
│毒偵字第16│          │附近路旁由│南縣新化鎮○○路東│第10條第│            │
│06號 ）   │          │乙○○所駕│新加油站逮捕另案通│1項（施 │            │
│          │          │駛之車號HJ│緝犯羅青春時，發現│用第一級│            │
│          │          │—6948號自│乙○○亦在場，並以│毒品罪）│            │
│          │          │小客車內  │電腦查得乙○○係毒│        │            │
│          │          │          │品列管人口，經徵得│        │            │
│          │          │          │乙○○同意採集其尿│        │            │
│          │          │          │液送驗後，而悉上情│        │            │
├─────┼─────┼─────┼─────────┼────┼──────┤
│二、追加起│98年8月3日│臺南市德興│嗣於98年8月4日晚間│毒品危害│有期徒刑9月 │
│訴部分（98│下午7時許 │街161巷60 │8時許，在臺南市安 │防制條例│            │
│年度毒偵字│          │號        │平區○○路與平通路│第10條第│            │
│第1735號）│          │          │口，因騎乘車號NNI │1項（施 │            │
│          │          │          │—885號重型機車闖 │用第一級│            │
│          │          │          │越紅燈，為警攔查，│毒品罪）│            │
│          │          │          │並於乙○○身上扣得│        │            │
│          │          │          │第一級毒品海洛因1 │        │            │
│          │          │          │小包（檢驗前淨重0.│        │            │
│          │          │          │03公克、檢驗後淨重│        │            │
│          │          │          │0.017公克）       │        │            │
├─────┼─────┼─────┼─────────┼────┼──────┤
│三、起訴部│98年7月2日│臺南縣仁德│嗣於98年7月3日凌晨│毒品危害│有期徒刑5月 │
│分（98年度│上午11時許│鄉保安車站│0時5分許，警方在臺│防制條例│            │
│毒偵字第16│          │附近路旁由│南縣新化鎮○○路東│第10條第│            │
│06號）    │          │乙○○所駕│新加油站逮捕另案通│2項（施 │            │
│          │          │駛之車號HJ│緝犯羅青春時，發現│用第二級│            │
│          │          │—6948號自│乙○○亦在場，並以│毒品罪）│            │
│          │          │小客車內  │電腦查得乙○○係毒│        │            │
│          │          │          │品列管人口，經徵得│        │            │
│          │          │          │乙○○同意採集其尿│        │            │
│          │          │          │液送驗後，而悉上情│        │            │
├─────┼─────┼─────┼─────────┼────┼──────┤
│四、追加起│98年8月4日│臺南地區某│嗣於98年8月4日晚間│毒品危害│有期徒刑5月 │
│訴部分（98│晚間9時許 │處        │8時許，在臺南市安 │防制條例│            │
│年度毒偵字│（為警採尿│          │平區○○路與平通路│第10條第│            │
│1735號）  │時）回溯72│          │口，因騎乘車號NNI │2項（施 │            │
│          │小時內之某│          │—885號重型機車闖 │用第二級│            │
│          │時        │          │越紅燈，為警攔查，│毒品罪）│            │
│          │          │          │並於乙○○身上扣得│        │            │
│          │          │          │第一級毒品海洛因1 │        │            │
│          │          │          │小包（檢驗前淨重0.│        │            │
│          │          │          │03公克、檢驗後淨重│        │            │
│          │          │          │0.017公克），經徵 │        │            │
│          │          │          │得乙○○同意採集其│        │            │
│          │          │          │尿液送驗後，而悉上│        │            │
│          │          │          │情                │        │            │
└─────┴─────┴─────┴─────────┴────┴──────┘


司法院資訊處製作；財團法人民間司法改革基金會備份。
